臺灣高雄地方法院民事判決　　　　　　　90年度訴字第3525號
原　　　告　甲○○
　　　　　　己○○
　　　　　　乙○○
　　　　　　庚○○
　　　　　　丙○○
共　　　同
訴訟代理人　吳秋麗律師
被　　　告　丁○○
訴訟代理人　王家鈺律師
被　　　告　蕭好人原名蕭炳煌.
當事人間請求損害賠償事件，原告於刑事訴訟程序（88年度易字
第1934號）提起附帶民事訴訟（88年度附民字第393 號），經本
院刑事庭裁定移送，本院於民國94年7 月14日言詞辯論終結，判
決如下：
    主      文
被告丁○○應給付原告甲○○新台幣捌拾肆萬元，原告己○○、
乙○○、庚○○、丙○○各新台幣壹拾陸萬捌仟元，及均自民國
九十三年十月四日起至清償日止，按年息百分之五計算之利息。
被告蕭好人應給付原告甲○○新台幣伍拾陸萬元，原告己○○、
乙○○、庚○○、丙○○各新台幣壹拾壹萬貳仟元，及均自民國
九十三年十月四日起至清償日止，按年息百分之五計算之利息。
原告其餘之訴駁回。
訴訟費用由被告丁○○負擔五分之三，餘由被告蕭好人負擔。
本判決於原告甲○○以附表一所列金額為被告供擔保後得假執行
，另原告己○○、乙○○、庚○○、丙○○部分得假執行；但被
告丁○○以附表二所列金額為原告預供擔保後，得免為假執行。
原告其餘假執行之聲請駁回。
    事實及理由
一、按訴狀送達後，原告不得將訴變更或追加他訴，但請求之基
    礎事實相同或減縮應受判決事項之聲明者，不在此限，民事
    訴訟法第255 條第1 項第2 款、第3 款定有明文。又所謂「
    請求之基礎事實同一」，係指變更或追加之訴與原訴之主要
    爭點有共同性，各請求利益之主張在社會生活上可認為同一
    或關連，而就原請求之訴訟及證據資料，於審理繼續進行在
    相當程度範圍內具有同一性或一體性，得期待於後請求之審
    理予以利用，俾先後兩請求在同一程序加以解決，避免重複
    審理，進而為統一解決紛爭者，即屬之（最高法院90年度台
    上字第16號判決參照）。本件原告以被告二人共謀詐欺為由
    ，依共同侵權行為之法律關係，於刑事訴訟程序附帶提起民
    事訴訟，請求被告二人連帶給付原告甲○○新台幣（下同）
    140 萬元，原告己○○、乙○○、庚○○、丙○○各28萬元
    ，及自刑事附帶民事起訴狀繕本送達翌日起至清償日止，按
    年息5%計算之利息。嗣經本院刑事庭裁定移送本院民事庭審
    理後，原告追加解除契約回復原狀之法律關係為訴訟標的（
    見本院卷(一)第150 頁），雖非刑事犯罪事實，不得作為附帶
    民事訴訟標的，惟附帶民事移送民庭後，屬於獨立民事訴訟
    ，且追加之訴與原訴均係就同一買賣契約所生糾紛為請求，
    則該追加之訴與原訴之爭點具有共同性，證據資料得為相互
    利用，自應認為二者請求之基礎事實同一，該訴之追加仍為
    法之所許。原告另減縮利息起算日自最後一位被告收受原告
    91年8 月8 日準備書狀繕本之翌日起算（見本院卷(二)第168
    頁），係屬減縮應受判決事項之聲明，參諸前揭規定，亦應
    准許，合先敘明。
二、原告起訴主張：(一)被告丁○○係坐落雲林縣斗南鎮○○○段
    427 地號土地（下稱系爭土地）所有權人，其與被告蕭好人
    （原名蕭炳煌，於民國88年12月8 日更名）於87年2 、3 月
    間，共同於系爭土地推出「財旺富貴新城」4 樓透天車庫別
    墅之預售案（下稱系爭預售案），除大量製作平面廣告外，
    並於有線電視節目中加以宣傳促銷，宣稱該銷售案將於87年
    5 月30日開工，360 個工作日即將完工，原告等人信以為真
    ，遂分別與之訂立房屋及土地預定買賣合約書，原告甲○○
    並交付被告二人140 萬元，原告己○○、乙○○、丙○○、
    庚○○亦分別交付被告二人28萬元，惟事後竟未見上開工程
    開工，被告所設之銷售總部亦人去樓空，原告始知受被告二
    人共同詐騙。(二)被告丁○○涉嫌詐欺一案，雖經臺灣高等法
    院高雄分院判決無罪確定在案，然刑事附帶民事訴訟移送民
    事庭後，即屬獨立之訴訟，不受刑事判決之拘束。被告蕭好
    人於偵查時陳稱：契約上的印章係被告丁○○同意刻印及蓋
    用等語，被告丁○○於另案臺灣雲林地方法院檢察署87年度
    偵字第5270號詐欺案中自承：其與訴外人張秀員之土地預定
    買賣契約書是其於87年2 月25日所簽等與，且其上被告丁○○之印章核與本件買賣契約書之印章相同，足見系爭土地買
    賣契約係由被告丁○○同意簽署。又被告二人於86年11月26
    日締結土地合建房屋契約書，其上載明系爭預售案由被告丁○○提供土地，由被告蕭好人出資興建，出賣房屋之價款由
    被告二人各分配一半，可知被告丁○○並非單純出賣系爭土
    地予被告蕭好人，而係共同合作系爭預售案，且銷售現場所
    架設之廣告看板，明白標示系爭預售案由財皇建設及被告丁○○任負責人之盟豐興業股份有限公司（下稱盟豐公司）投
    資興建，系爭預售案之動土典禮，亦由被告丁○○以盟豐公
    司董事長名義邀約，另原告甲○○所交付之買賣價金支票，
    由盟豐公司提示兌現，並由盟豐公司總經理戊○○以上開支
    票金額支付包商、廣告費用，此外，被告丁○○所委託之設
    計建築師謝富鑫於刑事案件審理時證稱：被告蕭好人財力不
    足，連設計費用都付不出來，嗣依被告丁○○之意思，將起
    造人改為被告丁○○等語，及被告蕭好人、訴外人黃水安均
    表示：被告二人原係合作售屋，共分利潤等情，被告丁○○
    於刑事案件審理中亦自承：其於87年5 月11日終止與被告蕭
    好人之合建契約等語，可知被告二人於87年5 月11日前，確
    曾共同投資興建系爭建築案，並分別與原告等人簽訂房屋、
    土地預定買賣契約書，被告丁○○辯稱：其僅出賣土地予被
    告蕭好人，並未與原告等人簽訂土地預定買賣契約書云云，
    顯係卸責之詞，刑事判決認定被告丁○○並無詐欺事實，已
    屬違誤。(三)系爭土地上本即存有一億元之抵押債權，被告蕭
    好人於偵查中自承本無財產、資力，生活費係向被告丁○○
    負責之盟豐公司借支，明知自己並無資力，卻以向他建設公
    司借牌方式，與系爭土地所有權人即被告丁○○共同誘騙原
    告等人購買預售屋，於收受定金後，即逃逸無蹤，自屬共同
    故意侵權行為，縱認被告丁○○無詐欺故意，被告二人於取
    得建造執照並獲得資金前，即向原告等人收取價金，對於系
    爭預售案無法完成興建之結果，自屬應注意能注意而不注意
    ，縱被告丁○○所稱被告二人合建後改為土地買賣之詞為真
    ，仍難解被告丁○○過失侵權行為責任。再退步言，系爭房
    地既屬給付不能，原告亦得依民法第226 條第1 項之規定，
    解除系爭契約，爰以91年8 月8 日準備書狀之送達，對被告
    二人為解除系爭買賣契約之意思表示，並依民法第259 條第
    1 款、第2 款之規定，請求被告二人返還自原告處所受領之
    給付，而被告丁○○此項返還義務與被告蕭好人應負之侵權
    行為損害賠償義務，屬本於各別之發生原因而具有同一目的
    之不真正連帶債務，對原告仍各應負全部給付之責。爰依民
    法第184 條第1 項前段、第256 條、第259 條第1 款、第2
    款之規定，提起本件訴訟，而請求本院為擇一勝訴之判決。
    並聲明：(一)被告應連帶給付原告甲○○140 萬元，原告己○○、乙○○、庚○○、丙○○各28萬元，並均自原告91年8
    月8 日準備書狀繕本送達最後一位被告翌日起至清償日止，
    按週年利率5%計算之利息。(二)願供擔保，請准宣告假執行。
三、被告方面：
（一）被告蕭好人未於言詞辯論期日到場，亦未提出書狀作何聲
      明或陳述。
（二）被告丁○○辯稱：(一)原告主張被告丁○○與蕭好人涉嫌詐
      欺，依共同侵權行為之法律關係請求損害賠償，惟被告丁○○所涉詐欺罪嫌，業經臺灣高等法院高雄分院90年度上
      易字第1931號刑事判決宣告無罪確定，顯見原告主張並非
      真實，原告請求並無理由。原告雖提出盟豐公司董事長丁○○名義之開工典禮請柬，惟被告丁○○並未出席開工典
      禮，該請柬乃被告蕭好人自行印製，且證人戊○○於刑事
      案件審理時證稱：被告蕭好人係高雄人，乃委由其代訂材
      料，事後被告蕭好人交付130 萬元之支票一紙，用以支付
      貨款，被告丁○○並未拿錢予伊，亦未處理此事等語，訴
      外人柳輝男亦證稱：買屋子的錢是被告蕭好人收取，並未
      交給被告丁○○等語，證人謝富鑫證稱：是被告蕭好人委
      託伊申請建造執照等語，均可見系爭預售案之土地整建、
      樣品屋之施工、收取原告買賣價金及建造執照之申請等事
      項，均係被告蕭好人所為之指示，系爭預售案變更起造名
      義人為被告丁○○，係為免遭被告蕭好人拖累所為之自保
      行為，系爭買賣契約自與被告丁○○無涉。另據原告己○○、庚○○、丙○○及訴外人陳奇璋、李玉寶、施奕輝於
      臺灣高等法院高雄分院審理被告丁○○詐欺案件，及訴外
      人張秀員於臺灣雲林地方法院檢察署偵查詐欺一案，均證
      稱系爭契約書上之丁○○印文係售屋小姐所蓋，且係與被
      告蕭好人簽約，並未見過被告丁○○等語，足證被告丁○○確未與原告簽訂土地預定買賣契約。被告丁○○雖曾於
      臺灣雲林地方法院檢察署偵查時陳稱其與訴外人張秀員之
      土地買賣預約契約書係其所簽，惟被告丁○○於87年2 月
      25 日 與被告蕭好人簽訂系爭土地買賣契約書，因此不可
      能再於同日與張秀員另簽訂土地買賣預約契約書，否則豈
      非一地二賣？顯見當日所提示之土地買賣預約書，應係指
      被告丁○○與蕭好人所簽之不動產買賣合約書，自不得徒
      憑被告蕭好人偽造被告丁○○印章，冒用盟豐興業公司及
      被告丁○○之名義，即認被告丁○○與原告間存有契約關
      係，原告等自應就此節負舉證責任。(二)被告丁○○經由訴
      外人柳輝男之仲介而結識被告蕭好人，原雖約定被告丁○○出地，被告蕭好人出資興建房屋，惟因被告蕭好人財力
      不足，未給付500 萬元之擔保金，該合建契約應自始不生
      效力，被告二人並於87年2 月24日另訂立土地買賣契約，
      主管機關亦於訂約後之同年3 月27日核發系爭預售案之建
      造執照，然被告蕭好人仍未能給付系爭土地買賣價金，被
      告丁○○乃於同年4 月21日以存證信函解除上開土地買賣
      契約，是被告二人間已無合建事實，被告丁○○自無再與
      原告簽立土地買賣預定契約書之可能。再被告蕭好人與原
      告等人進行調解時，亦自承願擔負全部責任，顯見被告丁○○與原告間確無任何契約關係存在，原告主張解除契約
      ，請求被告丁○○回復原狀，自無理由。並聲明：(一)原告
      之訴及假執行之聲請均駁回。(二)如受不利判決，願供擔保
      請准宣告免為假執行。
四、兩造不爭執之事項：
（一）被告二人於86年11月26日簽訂土地合建房屋契約書，約定
      由被告丁○○出地，被告蕭好人出資，於被告丁○○所有
      系爭土地上，興建系爭預售案，並有該契約書影本一份附
      卷可稽（見本院卷(一)第117 至120 頁）。
（二）被告二人於87年2 月25日簽訂系爭土地之買賣契約書，並
      有不動產買賣契約書影本一份在卷可參（見本院卷(一)第12
      1至124頁）。
（三）原告為購買系爭預售案，分別交付140 萬元（原告甲○○
      部分）及28萬元（原告己○○、乙○○、庚○○、丙○○
      部分）予現場售屋小姐。
（四）原告甲○○給付系爭房地買賣價金之130 萬元支票，係由
      盟豐公司提示兌現，被告丁○○係盟豐公司負責人，戊○○係盟豐公司總經理，並有上開支票正反面影本各一紙附
      卷足憑（見本院卷(一)第162、163頁）。
（五）被告丁○○為系爭預售案之房屋起造人，並有雲林縣斗南
      鎮公所88年7 月17日88雲南鎮建字第11206 號函及所附建
      造執照存根等在卷可證（見本院88年度易字第1934號刑事
      卷第45至80頁）。
（六）被告丁○○之刑事責任部分，經本院刑事庭審理後，認定
      被告丁○○與蕭好人共犯詐欺罪，以88年度易字第1934號
      判處有期徒刑1 年4 月，被告丁○○不服提起上訴，經臺
      灣高等法院高雄分院以90年度上易字第1931號撤銷原判決
      ，改判無罪確定，有臺灣高等法院高雄分院90年度上易字
      第1931號判決一份附卷可參（見本院卷(一)第125 至128 頁
      ），並經本院依職權調取上開刑事案卷全卷，核閱屬實。
（七）被告蕭好人之刑事責任部分，經臺灣高雄地方法院檢察署
      檢察官認定被告蕭好人與丁○○共犯詐欺罪，以89年度偵
      字第25090 號提起公訴，經本院刑事庭以90年度易字第40
      3 號審理，被告蕭好人於90年7 月4 日通緝迄今，並經本
      院依職權調取上開刑事案卷全卷，核閱無誤。
五、依兩造前開主張及陳述觀之，本件之爭點，即在於：(一)被告
    二人是否應負民法第184 條第1 項前段、第185 條之共同故
    意或過失侵權行為損害賠償責任？(二)被告丁○○是否為系爭
    買賣契約之當事人？原告依據解除契約回復原狀之法律關係
    ，請求被告丁○○與被告蕭好人應負不真正連帶之給付責任
    ，是否有理由？本院分述判斷意見如下：
（一）被告二人是否應負民法第184 條第1 項前段、第185 條之
      共同故意或過失侵權行為損害賠償責任？
    １、按因故意或過失，不法侵害他人之權利者，負損害賠償
        責任，民法第184 條第1 項前段定有明文。是以侵權行
        為所發生之損害賠償請求權，以有故意或過失不法侵害
        他人權利為其成立要件，若其行為並無不法，或無侵害
        他人權利，即無賠償之可言（最高法院54年台上字1523
        號、49年台上字第2323號判例可參）。
    ２、經查，被告蕭好人未開設營造公司，而係向訴外人協昌
        建設有限公司（下稱協昌公司）之負責人林明和借得該
        公司執照資料等情，業經被告蕭好人於刑事案件偵查中
        自陳：「我跟他們公司（即協昌公司）借牌，當初我們
        說好，我來建，如果案子順利，牌讓給我」等語（見臺
        灣高雄地方法院檢察署87年度偵字第25007 號偵查卷，
        下稱稱查卷，第155 頁），證人謝富鑫即系爭預售案之
        設計建築師於本件刑事審理時亦證稱：（問：被告蕭好
        人之建設公司是何名稱？）協昌公司，據稱是借牌，因
        為我有向協昌公司求證，該公司承認有借牌事實」等語
        （見本院88年度易字第1934號刑事卷第83頁）屬實。又
        被告蕭好人於本件刑事案件審理時並稱：「（問：到金
        蒂舞廳消費為何沒有付錢？）因為經濟困難，在85年初
        過年後，應該是在86年初的時候公司沒作才欠的」等語
        （見本院90年度易字第403 號刑事卷第35頁），證人謝
        富鑫亦證稱：當時是被告蕭好人要蓋系爭預售案，被告
        丁○○是地主，業主、地主約定是合建，但後來被告蕭
        好人財力不足，連87年1 月間第1 次送建照掛號之規費
        及設計費都付不出，所以建照無法掛號，另相關銷售費
        用大約幾百萬元，都是被告蕭好人拜託被告丁○○先墊
        付等語（見本院88年度易字第1934號刑事卷第83頁、84
        頁背面），則被告蕭好人於86、87年間已無財產、資力
        ，亦無自己的營造公司，尚須向訴外人協昌公司借牌，
        且各項費用亦係先向被告丁○○借支，竟向原告佯稱將
        興建房屋，並以預售之方式公開銷售，致原告交付定金
        及分期款，是被告蕭好人有故意不法侵害原告之權利，
        自屬甚明。
    ３、又被告二人於86年11月26日簽訂土地合建房屋契約書，
        約定由被告丁○○出地，被告蕭好人出資，於被告丁○○所有系爭土地上，興建系爭預售案，業如前述，且該
        契約書第2 條載明：「以建物總數甲（即被告丁○○）
        乙（即被告蕭好人）雙方各一半，出賣房屋之價款，甲
        乙雙方各分配一半，如有餘屋，則以抽籤方式甲乙各分
        得一半。」（見本院卷(一)第117 頁），被告蕭好人於刑
        事案件偵查中陳稱：「（問：財旺富貴新城是何人建設
        銷售？）是我與丁○○兩人合夥，他出地，我出錢，互
        相分擔損失，分受利益」等語（見偵查卷第126 頁背面
        ），證人黃水安即被告二人簽訂系爭土地買賣契約書之
        見證人亦證稱：「蕭好人與丁○○要合作賣房子，一人
        出地，一人出錢，利潤五五分帳，之前不是寫土地買賣
        契約，之前是於86年寫合約書」等語（見偵查卷第167
        頁背面），可知系爭預售案於86年11月間確由被告二人
        合資興建，利益均分，且被告丁○○係以提供系爭土地
        方式代替金錢出資。被告丁○○雖辯稱：因被告蕭好人
        未依約給付500 萬元之擔保金，該合建契約自始不生效
        力云云，惟該合建契約第15條約定：「乙方如中途違約
        ，除甲方沒收保證金外，所有已建之建築物亦任由甲方
        沒收，並得解除契約。」第16條約定：「本合建契約乙
        方應自房屋公開銷售之日付保證金500 萬元於甲方，保
        證金退還程序，依甲乙雙方協議退還之。」（見本院卷
        (一)第119 頁），則該500 萬元保證金之性質，應僅係擔
        保被告蕭好人違約時之損害賠償責任，而非被告二人合
        建契約之成立生效要件，被告丁○○辯稱：該合建契約
        自始不生效力云云，顯不足採。
    ４、系爭預售案於86年11月間確由被告二人合資興建，已如
        前述，然被告丁○○辯稱：初始不知被告蕭好人無資力
        興建，知悉後改將系爭土地出賣予被告蕭好人，並解除
        系爭合建契約，未與被告蕭好人共犯詐欺罪等語，業據
        其提出與被告蕭好人於87年2 月25日簽訂之系爭土地買
        賣合約書影本一份為證（見本院卷(一)第122 至124 頁）
        ，系爭合建契約上亦載明：「本合建契約雙方同意無條
        件解除」等語，並由被告蕭好人於其上簽名，且填載日
        期為87年5 月11日（見本院卷(一)第120 頁背面），證人
        黃水安於本件刑事案件偵查中證稱：被告二人於86年間
        是寫合建契約，於87年2 月25日時又說乾脆由被告蕭好
        人買下系爭土地，先合作，等建照下來賣一段時間，之
        後才改簽買賣合約書，將系爭土地賣予被告蕭好人等語
        （見偵查卷第167 頁背面），證人謝富鑫於刑事案件審
        理時亦證稱：於87年1 月間，被告蕭好人無資力支付規
        費及設計費，致建造無法掛號時，曾建議被告丁○○不
        要與被告蕭好人合建，被告丁○○表示要將系爭土地出
        賣予被告蕭好人，且要求以其名義為建照起造人（原先
        第一次建照起造人是協昌公司）等語（見本院88年度易
        字第1934號刑事卷第834 頁及背面），另證稱：「（問
        ：以協昌公司名義申請建造執照後又改為被告丁○○名
        義之過程？）是丁○○告訴我的，因為他怕蕭好人會拿
        建造執照騙錢，所以才要求我將起造人改為他的名字」
        等語（見臺灣高等法院高雄分院90年度上易字第1931號
        刑事卷第158 頁），並有載明以被告丁○○為起造人之
        建造執照在卷可憑（見本院88年度易字第1934號刑事卷
        第45至80頁），可知被告蕭好人於87年1 月間委託建築
        師謝富鑫向雲林縣斗南鎮公所聲請系爭預售案之建造執
        照時，因被告蕭好人用以給付行政規費之支票退票，致
        第1 次送件遭退回，證人謝富鑫見被告蕭好人財力不足
        ，尚建議被告丁○○不要與被告蕭好人合建，並依被告
        丁○○之要求將起造人改為丁○○，而於87年3 月27日
        取得建造執照，是被告丁○○辯稱：事後知悉被告蕭好
        人財力不足，為保障權利始要求登記為起造人，且將合
        建契約改為出賣系爭土地予被告蕭好人等語，即為可採
        ，此外，原告無法舉證證明被告丁○○於合建之初即知
        被告蕭好人無資力興建系爭預售案，則本件尚無從僅因
        被告二人初始係合建關係，即認被告丁○○與蕭好人共
        同故意不法侵害原告之權利，原告主張被告二人應負共
        同故意侵權行為之損害賠償責任，洵屬無據。
    ５、原告另主張：縱被告丁○○所稱被告二人合建後改為土
        地買賣之詞為真，然被告丁○○於取得建造執照並獲得
        資金前，即向原告收取價金，對於系爭預售案無法完成
        興建之結果，自屬應注意能注意而不注意，仍難解被告
        丁○○過失侵權行為責任云云，惟查，被告丁○○與蕭
        好人簽訂系爭合建契約時，雙方已約明由被告蕭好人出
        資，被告丁○○以提供系爭土地之方式代替出資，業如
        前述，且系爭合建契約第5 條載明：「關於辦理合建之
        土地規劃、建築設計、營造施工，其費用由乙方（即被
        告蕭好人）負責，移轉過戶費用按分配比率負責處理，
        有關各項請領建照等手續費、稅金、規費，全部由乙方
        負擔」等語（見本院卷(二)第117 頁背面），可知系爭預
        售案之營造施工資金及請領建造執照費用等，均由被告
        蕭好人負責，系爭預售案嗣因被告蕭好人無資力而未興
        建，被告丁○○對此並無應注意能注意而不注意之情事
        ，原告以被告丁○○於取得建造執照並獲得資金前，即
        向原告收取價金，而認其應負過失侵權行為責任，亦無
        足採。
（二）被告丁○○是否為系爭買賣契約之當事人？原告依據解除
      契約回復原狀之法律關係，請求被告丁○○與被告蕭好人
      應負不真正連帶之給付責任，是否有理由？
    １、按因可歸責於債務人之事由，致給付不能者，債權人得
        請求賠償損害；債權人於有第226 條之情形時，得解除
        其契約；契約解除時，由他方所受領之給付物，應返還
        之，受領之給付為金錢者，應附加自受領時起之利息償
        還之，第226 條第1 項、第256 條、第259 條第1 款、
        第2 款分別定有明文。
    ２、原告主張被告丁○○乃系爭買賣契約之當事人，應負解
        除契約回復原狀之責任，被告丁○○則辯稱：其未參與
        系爭預售屋之銷售，亦未收取原告等人之定金及分期款
        ，原告提出之土地預定買賣合約書之印文非真正等語。
        經查：
      (1)、系爭預售案於86年11月間係由被告二人合資興建，被
          告丁○○嗣後知悉被告蕭好人無資力興建，故於87年
          2 月25日將系爭土地出賣予被告蕭好人，並解除系爭
          合建契約等情，已如上述，然被告蕭好人於偵查時陳
          稱：原告與被告丁○○之土地預定買賣合約書上印章
          ，係被告丁○○到場同意讓余小姐刻印等語（見偵查
          卷第155 頁），被告丁○○於訴外人張秀員對被告蕭
          好人提起刑事詐欺告訴之臺灣雲林地方法院檢察署87
          年度偵字第5270號偵查中亦自承：「（問：提示土地
          買賣預約契約書，是你和告訴人所簽的？）是的，是
          我本人簽的，在87年2 月25日」等語（見該偵查卷第
          31頁，本院卷(一)第306 頁），而訴外人張秀員與被告
          丁○○之土地預定買賣合約書（見本院卷(二)第192 頁
          ），其上被告丁○○之印文，核與本件原告與被告卓
          順興之土地預定買賣合約書之印文相同（見本院卷(一)
          第49至52、64至68、82至84、98至101 、112 至115
          頁），被告丁○○雖辯稱：偵訊當日所提示之土地買
          賣預約書，應係指被告丁○○與蕭好人所簽之不動產
          買賣合約書，偵訊筆錄乃誤載云云，惟被告二人間之
          土地買賣契約書名稱為「不動產買賣契約書」，並無
          「預約」二字，而上開偵訊筆錄係記載「土地買賣預
          約契約書」，且係於同一庭期於訊問訴外人張秀員後
          ，提示並訊問，則顯然係指被告丁○○與訴外人張秀
          員之「土地預定買賣合約書」，被告丁○○辯稱偵訊
          筆錄誤載云云，顯不足採，則原告提出之土地預定買
          賣合約書，其上被告丁○○之印文應屬真正，堪認本
          件土地預定買賣合約書係被告丁○○同意簽署，縱被
          告丁○○於87年2 月25日已與被告蕭好人簽訂系爭土
          地買賣契約書，惟此不影響被告丁○○於其後之87年
          2 月28日、3 月9 日、3 月20日、3 月30日，分別與
          原告己○○、丙○○、甲○○庚○○簽訂土地預定買
          賣合約書之效力。
      (2)、又系爭預售案之廣告旗幟、招牌，明白記載被告卓順
          興任負責人之盟豐公司為投資興建者（見偵查卷第4
          、5 頁），被告丁○○於刑事案件審理時亦坦承：有
          看過原告提出附於偵查卷照片所攝之廣告旗幟及招牌
          等語（見本院88年度易字第1934號刑事卷第40頁），
          證人戊○○於刑事案件審理時證稱：甲○○繳納的13
          0 萬元支票我有經手，是售屋小姐拿給我的，我將這
          筆錢提出支付包商、廣告商及樣品屋的債務，拿到支
          票之前已知用盟豐公司名義對外銷售房屋等語（見本
          院88年度易字第1934號刑事卷第40頁背面、41頁及背
          面），並有第一商業銀行西螺分行檢送之原告甲○○
          130 萬元支票影本一紙在卷可證（見偵查卷第160 、
          161 頁），該支票確由盟豐公司提示兌現無誤，以當
          時被告丁○○身為盟豐公司負責人，倘無意與被告蕭
          好人共同參與系爭預售案之銷售，何以會坐視被告蕭
          好人使用盟豐公司名稱作為宣傳？且何以銷售中心舉
          凡辦公桌椅、冷氣安裝、獅陣紅包、房租、售屋小姐
          薪資均係由盟豐公司總經理戊○○簽付？被告丁○○
          辯稱：系爭預售案之銷售與其無關云云，亦不足採。
      (3)、另被告丁○○雖於87年2 月25日將系爭土地出賣予被
          告蕭好人，然被告蕭好人於偵查中陳稱：「（問：告
          訴人所繳價金流向？）錢是交給丁○○之盟豐公司收
          走了」等語（見偵卷第127 頁），被告二人於系爭土
          地買賣契約第6 條第4 項亦約定：「富貴新城推案時
          ，賣方（即被告丁○○）如有推薦客戶成交，其所收
          受之定金期款，屆時建商即買方（即被告蕭好人）違
          約，其已收受之定金及期款違約金，皆由建商即買方
          負責償還與賣方無關」等語（見本院卷(一)第123 頁）
          ，堪認被告丁○○得賺取推薦客戶所交付之定金、分
          期款，其辯稱：未收受原告交付之價款云云，顯係卸
          責之詞，不足採信。
      (4)、本件系爭房地均已給付不能，為兩造所不爭執，則原
          告等人自得以91年8 月8 日準備書狀之送達，為解除
          契約之意思表示，原告解除契約後，依據民法第259
          條規定，請求被告二人負回復原狀，返還已支付之價
          金，自為法之所許。
    ３、綜上，被告丁○○確有參與系爭預售案之銷售，且授權
        現場售屋小姐與原告簽訂土地預定買賣合約書，並收取
        原告交付之土地價款，被告丁○○對於原告自應負解除
        契約回復原狀之責任。又按數人負同一債務，明示對於
        債權人各負全部給付之責任者，為連帶債務；無前項之
        明示時，連帶債務之成立，以法律有規定者為限，民法
        第272 條定有明文，是連帶債務自以明示為必要，不得
        以默示而成立連帶債務。本件原告無法舉證證明被告丁○○有與被告蕭好人共同不法侵害原告之權利，且未舉
        證證明被告二人有明示願負連帶責任，則被告丁○○及
        蕭好人對於原告所負之責任，應分別以其與原告簽約收
        取之價金為限，亦即，依據被告二人分別與原告簽訂之
        房屋及土地買賣契約書所附之付款明細表所載（見本院
        卷(一)第38至116 頁），被告丁○○應給付原告甲○○84
        萬元，原告己○○、乙○○、庚○○、丙○○各168,00
        0 元，被告蕭好人應給付原告甲○○56萬元，原告己○○、乙○○、庚○○、丙○○各112,000 元，原告請求
        被告二人應負不真正連帶責任，洵屬無據。
六、綜上所述，被告蕭好人於86、87年間已無財產、資力，竟向
    原告佯稱將興建房屋，並以預售之方式公開銷售，致原告交
    付定金及分期款，被告蕭好人有故意不法侵害原告之權利，
    然原告無法舉證證明被告丁○○有何故意或過失侵權行為，
    其主張被告二人應負共同侵權行為之損害賠償責任，自屬無
    據，又被告丁○○有授權現場售屋小姐與原告簽訂土地預定
    買賣合約書，對於原告自應負解除契約回復原狀之責任，惟
    被告二人間既無共同侵權行為規定之適用，且原告未舉證證
    明被告二人間有明示願負連帶責任，其主張被告二人應負不
    真正連帶責任，亦屬無據，應以被告二人分別與原告簽約收
    取之價金為責任額度。從而，原告依據民法第184 條第1 項
    前段及第226 條、第256 條、第259 條第1 款、第2 款之規
    定，請求被告丁○○應給付原告甲○○84萬元，原告己○○
    、乙○○、庚○○、丙○○各168,000 元，被告蕭好人應給
    付原告甲○○56萬元，原告己○○、乙○○、庚○○、丙○○各112,000 元，及均自原告91年8 月8 日準備書狀繕本送
    達最後一位被告翌日即93年10月4 日起至清償日止，按年息
    5%計算之利息之範圍內，為有理由應予准許，逾此範圍外之
    請求，則屬無據，應予駁回。
七、本件事證已臻明確，兩造其餘主張及舉證，核與判決結果無
    影響，爰不再予斟酌，併此敘明。
八、本件所命被告給付原告己○○、乙○○、庚○○、丙○○之
    金額未逾50萬元，自應依職權宣告假執行，另原告甲○○及
    被告均陳明願供擔保，請准為假執行或免為假執行之宣告，
    經核原告勝訴部分均無不合，爰分別酌定相當之擔保金額准
    許之。
九、末按，各當事人一部勝訴、一部敗訴者，其訴訟費用，由法
    院酌量情形，命兩造以比例分擔或命一造負擔，或命兩造各
    自負擔其支出之訴訟費用，為民事訴訟法第79條所明定。本
    件原告之訴雖一部為無理由，惟本院衡諸原告請求無理由部
    分，於原告全部請求所占比例極微，依上開明文，認應由被
    告負擔本件全部訴訟費用，始為合理，併此敘明。
十、結論：本件原告之訴，為一部有理由，一部無理由，依民事
    訴訟法第79條、第85條第1 項、第389 條第1 項第5 款、第
    390 條第2 項、第392 條第2 項，判決如主文。
中　　華　　民　　國　　94　　年　　7 　　月　　29　　日
                  民事第五庭審判長法  官  陳嘉惠
                                  法  官  方錦源
                                  法　官　秦慧君
正本係照原本作成。
如不服本判決，應於送達後20日內，向本院提出上訴狀並表明上
訴理由，如於本判決宣示後送達前提起上訴者，應於判決送達後
10日內補提上訴理由書（須附繕本）。
中　　華　　民　　國　　94　　年　　7 　　月　　29　　日
                                  書記官　馮欽鳳
┌──────────────────────────┐
│附表一：原告甲○○聲請假執行應供擔保之金額          │
├──┬───────┬───────────────┤
│編號│被告姓名      │金額（新台幣）                │
├──┼───────┼───────────────┤
│ 一 │丁○○        │貳拾捌萬元                    │
├──┼───────┼───────────────┤
│ 二 │蕭好人        │壹拾捌萬柒仟元                │
└──┴───────┴───────────────┘
┌──────────────────────────┐
│附表二：被告丁○○聲請免為假執行應供擔保之金額      │                      │
├──┬───────┬───────────────┤
│編號│原告姓名      │金額（新台幣）                │
├──┼───────┼───────────────┤
│ 一 │甲○○        │捌拾肆萬元                    │                      │
├──┼───────┼───────────────┤
│ 二 │己○○        │壹拾陸萬捌仟元                │                      │
├──┼───────┼───────────────┤
│ 三 │乙○○        │壹拾陸萬捌仟元                │                      │
├──┼───────┼───────────────┤
│ 四 │庚○○        │壹拾陸萬捌仟元                │                      │
├──┼───────┼───────────────┤
│ 五 │丙○○        │壹拾陸萬捌仟元                │                      │
└──┴───────┴───────────────┘
